最高法院刑事判決　　　　　　　九十四年度台上字第五三一號
　　上　訴　人　乙○○
　　　　　　　　丙○○
　　　　　　　　甲○○
　　　　　　　　　　　　82之.
上列上訴人等因違反森林法案件，不服台灣高等法院台南分院中
華民國九十一年三月二十八日第二審更審判決（九十年度上更(一)
字第六四０號，起訴案號：台灣嘉義地方法院檢察署八十八年度
偵字第二六號），提起上訴，本院判決如下：
　    主  文
上訴駁回。
    理  由
按刑事訴訟法第三百七十七條規定，上訴於第三審法院，非以判
決違背法令為理由，不得為之。是提起第三審上訴，應以原判決
違背法令為理由，係屬法定要件。如果上訴理由狀並未依據卷內
訴訟資料，具體指摘原判決不適用何種法則或如何適用不當，或
所指摘原判決違法情事，顯與法律規定得為第三審上訴理由之違
法情形，不相適合時，均應認其上訴為違背法律上之程式，予以
駁回。本件上訴人乙○○、丙○○、甲○○上訴意旨略稱：(一)、
乙○○於民國八十七年十一月二日接受警詢時，警員馬宏鎮提供
米酒給乙○○飲用予以利誘，業據證人楊重志、莊道明證述在卷
，故乙○○於警詢時供述「八十七年十月十三日上午八時至十二
時在阿里山鄉大埔事業區第一二一林班地內擅自修築林地道路」
等不利於己之陳述，已不得採為證據。又依證人張傑翔之證述，
係於當日上午十一時許在第一二一林班內見「一名頭綁馬尾、身
材矮胖之原住民正鎖門（指鎖挖土機之門）並隨之跳下山坡」。
依時間推算，亦足徵乙○○係因馬宏鎮以酒引誘，而為不實之供
述。(二)、原判決記載：「丙○○自陳不善飲酒，而竟供稱案發當
天早上八時起即開始飲酒，……矧證人即被告丙○○聲請傳喚之
證人楊永輝卻陳稱丙○○係中午時才來喝一些酒。二人所稱情節
亦有明顯差異，亦見被告丙○○所辯，屬卸責之詞」等語。然丙
○○並未自稱不善飲酒，亦未聲請傳喚證人楊永輝，而楊永輝係
甲○○所聲請傳喚。原判決所為上開認定，與卷內筆錄不符。(三)
、依據張傑翔、馬宏鎮之證述，在遠距離尚能看見盜伐者長鬍鬚
。惟事實上甲○○並不長鬍鬚，足見張傑翔、馬宏鎮所見之盜伐
者，並非甲○○。(四)、乙○○所有之挖土機，係停在開挖道路之
下方，與盜伐牛樟木之地點，尚有一段距離。原判決並未說明，
乙○○與盜伐牛樟木者之間有共犯關係所憑之證據，有理由不備
之違法。(五)、馬宏鎮與張傑翔僅看見盜伐牛樟木者之背影，嗣後
竟能明確指認丙○○、甲○○在現場盜伐，違背經驗法則。(六)、
原判決認定：「乙○○（駕駛挖土機）自舊有道路之盡端開挖，
延伸如附圖所示長三百公尺、寬三‧五公尺之道路，至竊取牛樟
木之地點以便載運贓物」。惟丙○○、方朝讚（已判刑確定）與
辯護人，曾於原審之前審前往現場丈量，該開挖之道路，自舊有
道路之盡端起約有一千四百三十公尺，足見該附圖與事實不符（
按在原審之前審係主張挖土機與牛樟木之距離約一千四百三十公
尺）。上訴人等已請求履勘現場，原判決以本案事證已臻明確，
認無履勘之必要，有調查未盡之違法云云。
惟查：(一)、原判決撤銷第一審關於上訴人等部分之判決，改判論
處上訴人等結夥二人以上，於保安林內竊取森林主產物（乙○○
、丙○○均累犯）罪刑，係依憑證人莊義信及到場取締之警員馬
宏鎮、林務機關人員張傑翔之證述。並有在現場查獲之鏈猴一具
、鋸木鏈條二副、鏈條固定鋼板一副、鋼索一條扣案；及有現場
照片一冊、被害林產價格查定書一份、乙○○出具之挖土機保管
書一份附卷可稽，以為論據。並敘明：(1)上訴人等於八十七年十
月十三日清晨，在嘉義林區大埔事業區第一二一林班地之保安林
內，由丙○○、甲○○以鏈鋸二台、鏈猴一具、鋸木鏈條二副、
鏈條固定鋼板一副及鋼索一條等工具，盜伐牛樟木二株（材積五
一‧六五立方公尺，山價新台幣二百十五萬二千三百八十元）並
鋸成木塊；乙○○則駕駛其所有之挖土機，從舊有道路之盡端，
開挖一條長三百公尺、寬三‧五公尺之道路，以便至盜伐地點載
運贓物。警方據報會同林務機關人員於同日上午十一時許前往取
締時，先發現頭綁馬尾之乙○○棄挖土機逃逸；待抵達盜伐現場
時，馬宏鎮（達邦分駐所所長）、張傑翔（嘉義林區管理處奮起
湖工作站巡山員）等人在距離約二十公尺之巨石後觀察數分鐘，
見丙○○、甲○○正在切割盜伐之牛樟木，嗣欲上前逮捕時丙○
○、甲○○亦分頭逃竄，前揭挖土機及盜伐之工具則遺留在場等
情，迭據馬宏鎮、張傑翔結證在卷，並有挖土機及盜伐工具扣案
可稽。其中丙○○、甲○○係正在切割盜伐牛樟木時，為馬宏鎮
、張傑翔親眼目睹，並確認其面貌，多次當庭指認明確。至於乙
○○於逃逸時，雖僅看見其側面及背影，惟警方嗣後已查出該挖
土機屬於乙○○所有；乙○○於到案後亦始終承認，現場新開闢
之道路，係伊親自駕駛該挖土機所開挖。(2)上訴人等逃逸後，取
締之人員埋伏至翌（十四）日，未見渠等返回，乃查扣各該盜伐
之工具。嗣依據挖土機資料，查知係乙○○涉案，於傳喚不到後
，乃前往乙○○可能現身之親戚處埋伏，至八十七年十月三十一
日警方在嘉義市○○街攔截到乙○○。經追問後，乙○○承認涉
案，並供出其餘二人為丙○○及「阿明」，惟要求警方不要究辦
。警方不為所動，欲帶回處理時，乙○○竟又棄車逃逸，警察遂
將乙○○所駕駛之車輛駛回派出所保管，嗣後乙○○始前往派出
所領回，亦據馬宏鎮結證在卷，並有車輛領據一紙在卷可憑。(3)
乙○○第二次逃逸時得知警方已積極究辦，為脫免其盜伐責任而
圖謀因應之道，乃委請已判刑確定之方朝讚書寫一份契約書，佯
稱與獲准在鄰近土地種植竹筍之莊義信訂立契約，同意由乙○○
在該處採收竹筍，再以開路係為採收竹筍為由，作為脫罪之遁詞
。方朝讚依其請託擬妥契約書後，二人遂於八十七年十一月三日
上午八時許，至阿里山達邦公路二十九公里五百公尺處守候，待
不知情之莊義信到達時，方朝讚即拉著不識字、且不知契約內容
之莊義信，以其右手在契約書上按指印。莊義信於懸疑之際，追
問詳情，渠等始據實告知：「因乙○○駕駛挖土機在大埔事業區
第一二一林班地內開路，和丙○○、甲○○共同竊取二棵牛樟木
被警查獲，為了脫罪才請你在契約書上按指印」。莊義信深感詫
異，無意被利用，乃報警處理，亦迭據莊義信結證在卷，並有該
契約書附卷可資證明，方朝讚且經依偽造關係他人刑事被告案件
之證據罪判刑確定。因認上訴人等確有結夥二人以上，於保安林
內竊取森林主產物之行為，為其所憑之證據及認定之理由。而以
上訴人等嗣後否認犯罪，乃飾卸之詞，不可採信等情綦詳。(二)、
乙○○於警詢時及偵審中，始終承認現場新開闢之道路，係伊親
自駕駛該挖土機所開挖，僅辯稱係為採收莊義信所種植之竹筍而
已。惟所謂採收竹筍、佯立契約書，乃為掩飾其盜伐牛樟木，脫
罪之遁詞，已見前述。縱除去警詢筆錄，而依其偵審中之供述，
仍應為同一事實之認定，即於判決之結果無影響。另原判決係說
明，乙○○所開挖之新道路約長三百公尺、寬三‧五公尺，其附
圖亦為相同之記載。而上訴意旨所稱之「一千四百三十公尺」，
依卷內資料係指：丙○○、方朝讚與辯護人，曾於前審時前往現
場丈量，該挖土機與牛樟木之距離約一千四百三十公尺而言（見
原審上訴卷第一０一至一０二頁）。查新開挖道路之「長度」，
與挖土機至牛樟木之「距離」，係屬兩事。上訴意旨，故將長度
與距離予以混淆，並非依據卷內資料執為指摘。至於其餘之爭辯
，或為枝節性之問題，或為單純事實之爭執，均非適法之第三審
上訴理由。上訴意旨徒憑己見，就原判決已說明事項或屬原審採
證認事職權之適法行使，任意指摘為違法，顯與法律規定得為第
三審上訴理由之違法情形，不相適合。其上訴違背法律上之程式
，應予駁回。
據上論結，應依刑事訴訟法第三百九十五條前段，判決如主文。
中　　華　　民　　國　九十四  年　　一  　月　二十七　日
                      最高法院刑事第八庭
                          審判長法官  陳　炳　煌
                                法官  陳　世　雄
                                法官  韓　金　秀
                                法官  吳　信　銘
                                法官  徐　文　亮
      本件正本證明與原本無異
                                      書  記  官
中　　華　　民　　國　九十四  年　　一  　月　三十一  日
                                                    Ｒ
